【裁判字號】    89,訴,2096
【裁判日期】    900410
【裁判案由】    遷讓房屋
【裁判全文】
臺灣臺中地方法院民事判決  八十九年度訴字第二○九六號
    原      告  楊貴嫻
                        樓之一.
                        送達代.
    被      告  乙○○  住台中.
    訴訟代理人  楊俊彥  律師
右當事人間請求遷讓房屋事件，本院判決如左：
    主      文
被告應將坐落台中縣神岡鄉○○○段後壁厝小段五九六號建即門牌號碼台中縣神岡鄉
○○村○○路八一巷九一號房屋（如附圖所示）遷讓交還原告。
前項交還房屋之履行期間為個月。
訴訟費用由被告負擔。
本判決於原告以新臺幣壹拾柒萬貳仟元為被告供擔保後，得假執行；但被告如於假執
行程序實施前，以新臺幣伍拾壹萬肆仟貳佰元為原告預供擔保，得免為假執行。
    事      實
甲、原告方面：
一、聲明：
    如主文第一項所示；願供擔保，請准宣告假執行。
二、陳述：
    坐落台中縣神岡鄉○○○段後壁厝小段五九六號建物即門牌號碼台中縣神岡鄉○
    ○村○○路八一巷九一號房屋壹棟係原告所有；而兩造原為夫妻關係，於婚姻關
    係存續中，因被告有暴力傾向，動輒毆打原告，且不負起家庭扶養之責任，原告
    訴請離婚，經鈞院以八十七年度婚字第七八一號判決原告與被告離婚確定在案；
    被告於離婚後，仍一人占有上開房屋，致原告需在外租屋而居，並負擔租金，且
    系爭房屋之貸款亦由原告一人支付，且兩造既已離婚，被告自無權占有系爭房屋
    ，爰依返還所有物之法律關係，訴請被告遷出上開房屋，並將房屋交還原告。
三、對被告抗辯所為之陳述：
    否認與原告有信託契約之關係，本件系爭房屋為原告出資請建商興建者，因興建
    時原告與被告為配偶關係，故房屋蓋在被告所有之土地上；且房屋向國泰人壽保
    險股份有限公司（下稱國泰公司）貸款二百萬元，也是其在清償債務者，並目前
    已經還了約一百萬元。
四、證據：提出本院八十七年度婚字第七八一號判決及判決確定證明書、建物登記簿
    謄本、房屋稅籍證明書、估價單、台中縣政府工務局使用執照各一件及國泰人壽
    保險股份有限公司擔保放款利息收擔四件為證。
乙、被告方面：
一、聲明：
    駁回原告之訴；如受不利判決，願供擔保，請准宣告免為假執行。
二、陳述：
    本件系爭房屋係兩造於夫妻關係存續中時，被告為求家庭生活安定，而自行出資
    在被告所有台中縣神岡鄉○○○段後壁小段二六九─一三地號土地興建系爭房屋
    ，僅係信託登記在原告名義之下。是原告既非出資興建之人，自不得主張所有權
    或請求被告返還房屋之理。又向國泰公司借款部分，係因被告出資興建時，原告
    任職於國泰公司，享有員工貸款優惠，故而向該公司申請貸款，雖貸款本息係每
    月由原告薪資帳戶內扣繳，但原告並無資力支付，乃由被告將薪資收入四萬餘元
    交付原告，用以繳納上開貸款本息。而該房屋既為被告所出資興建者，自應認係
    被告所有，原告無非依信託關係而登記為所有權人，自不得對抗被告，其訴顯無
    可採。
三、證據：提出土地登記簿謄本一件為證，並聲請訊問證人劉毅程
丙、本院依職權會同台中縣豐原地政事務所履勘現場。
    理      由
一、原告主張其與被告原為夫妻關係，而坐落台中縣神岡鄉○○○段後壁厝小段五九
    六號建物即門牌號碼台中縣神岡鄉○○村○○路八一巷九一號房屋壹棟係其所有
    ，為被告占有使用；嗣兩造之婚姻關係經原告訴請離婚判決確定；兩造既已離婚
    ，被告自無權占有系爭房屋，爰依所有權之法律關係，訴請被告遷讓交還房屋。
    被告則以系爭房屋係被告自行出資在其所有台中縣神岡鄉○○○段後壁小段二六
    九─一三地號土地興建，自應認為被告所有，僅係信託登記在原告名義之下。是
    原告既非出資興建之人，自不得主張所有權或請求被告返還房屋等語資為抗辯。
二、原告主張本件系爭房屋為其所有，而兩造原為夫妻關係，其後經原告訴請離婚判
    決確定，且離婚後被告仍占有系爭房屋等事實，業據其提出本院八十七年度婚字
    第七八一號判決、建物登記簿謄本、房屋稅籍證明書、台中縣政府工務局使用執
    照各一件為證。復經本院於八十九年十二月二十日會同台中縣豐原地政事務所測
    量人員至現場履勘，製有勘驗筆錄，並經該地政事務所作成複丈成果圖附卷；且
    被告對於其現仍占有系爭房屋之事實，亦不爭執，自堪信原告此部分之主張為真
    實。雖被告以系爭房屋為其所出資興建者，自為其所有，僅係於興建時信託登記
    在原告名義之下，原告既非房屋所有權人，自不得對抗被告等語置辯；原告則否
    認與被告有信託關係。惟按當事人主張有利於己之事實者，就其事實有舉證之責
    任，民事訴訟法第二百七十七條前段定有明文；本件被告主張系爭房屋為其信託
    登記在原告名義下之事實，既為原告所否認，是被告自應就兩造間確有信託契約
    之有利於已之事實，負舉證之責任。查被告固舉證人劉毅程以證兩造間有信託關
    係，惟經證人劉毅程證稱：「對於兩造的事情我知道一些，當時是原告說要用他
    的名義蓋，被告想說是夫妻就答應，被告每個月所賺的錢都交給原告，家裡的開
    銷都是由原告在處理。」「我不知道（指不知道兩造有無信託關係），只聽說他
    們要去向銀行貸款而已，貸款的錢是說如果兩造要做生意比較好用。兩造的房子
    是那一家建設公司蓋的我不知道。被告當時是做工，每月大約是三萬多元，他的
    存款也不多。」其證人劉毅程已明確證稱並不知道兩造間有無信託契約，且縱如
    證人所言，當時係原告要求要以原告之名義興建房屋，且被告當時所賺之金錢均
    交給原告，並由原告處理家庭之開銷等事宜屬實；而此則為一般夫妻家庭生活之
    常情，並不足證於興建本件系爭房屋時，兩造間有成立信託契約，證人劉毅程所
    言不足為有利於被告事實之認定；且被告亦自承兩造間並無訂立任何書面之信託
    契約可資證明。甚者，本件系爭建物於興建並保存登記完成後，有於八十四年十
    月二日向國泰公司設定本金最高限額三百六十萬元之抵押權，其後並借款二百萬
    元，而自借款迄今，均由原告分期攤還本金及利息，有原告提出之土地登記簿謄
    本一件及國泰公司擔保放款利息收擔四件為證，並為被告所不爭執；雖被告以原
    告所得並不足清償借款，係由其將所得交付原告後用以清償國泰公司之借款等情
    為辯。然查，向國泰公司借款之攤還，因原告任職於國泰公司，故其還款係原告
    在該公司之薪資存款帳號直接扣繳，自應認其清償係由原告所為者；並兩造之婚
    姻關係已於八十七年十二月二十四日判決離婚，並於八十八年二月八日確定，有
    原告提出之本院八十七年度婚字第七八一號判決及判決確定證明書各一件為證，
    而離婚迄今該借款債務仍係由原告繼續清償中，足認被告所指原告所得不足清償
    借款之本息，尚屬無稽。綜上，被告主張本件系爭房屋係其所有，而僅信託在原
    告名義下等情，既未舉證以實其說，所辯自不足採。原告主張系爭房屋為其所有
    ，堪信為真實。
三、按所有人對於無權占有或侵奪其所有物者，得請求返還之：對於妨害其所有權者
    ，得請求除去之，民法第七百六十七條定有明文。本件被告所辯系爭房屋為其所
    有，而信託在原告名義下，既不可採；復未就其之占有系爭房屋提出正當權源之
    證明，自屬無權占有；從而，原告本於所有權之作用，訴請被告應將坐落台中縣
    神岡鄉○○○段後壁厝小段五九六號建即門牌號碼台中縣神岡鄉○○村○○路八
    一巷九一號房屋（如附圖所示）遷讓，並將房屋交還原告，為有理由，應予准許
    。
四、又遷讓房屋，非立時可就，爰併酌定相當之履行期間三個月。
五、又兩造均陳明願供擔保，分別聲請宣告假執行或免為假執行，經核均無不合，爰
    分別酌定相當擔保金額予以宣告之。
據上論結，本件原告之訴為有理由，依民事訴訟法第七十八條、第三百九十條第二項
、第三百九十二條，判決如主文。
中      華      民      國    九十      年      四      月      十      日
                                  臺灣臺中地方法院民事第三庭
~B法      官  林源森
右為正本係照原本作成
如對本判決上訴須於判決送達後二十日內向本院提出上訴狀
中      華      民      國    九十      年      四      月      十一    日
~B法院書記官


司法院資訊處製作；財團法人民間司法改革基金會備份。
